臺灣高等法院高雄分院刑事裁定　　　　　　　　　　九十一年度交抗字第一四八號
　　抗　告　人　交通部公路總局高雄區監理所
　　受 處分 人　甲○○
右列抗告人因受處分人違反道路交通管理處罰條例案件，不服臺灣高雄地方法院中華
民國九十年十月二十三日裁定（九十一年度交聲字第五一三號），提起抗告，本院裁
定如左：
    主  文
抗告駁回。
    理  由
一、本件抗告意旨略以：拼裝車之管理原係依據臺灣省政府於民國七十二年七月二十
    一日訂定之「臺灣省拼裝車輛管理及取締要點」辦理，惟該要點因應臺灣省政府
    功能業務與組識調整已自八十八年七月一日停止適用，為配合持續拼裝車之管理
    取締執行，交通部於八十九年五月三日以交路八十九字第００４４６３號函示於
    說明第二項第三款後段載明：「．．．為加強路交通管理，維護交通秩序，確保
    交通安全，如該等車輛非載運農產品及農用必需品，變更原登檢規格，無繳納使
    用牌照稅或非在本縣內使用等，．．．視同無使用牌照之違規拼裝車，．．．依
    道路交通管理處罰條例第十二條舉發沒入」，從而受處分人所有車輛為高雄縣政
    府核發之牌證，依前揭規定應限行駛於高雄縣境內，惟該車行駛於高雄市楠梓區
    ○○○路口，顯與上述規定非在本縣使用契合，因此，抗告人依道路交通管理處
    罰條例第十二條予以舉發沒入並無不合，原審將原處分撤銷，顯有不當，為此提
    起抗告。
二、經查：
(一)、受處分人甲○○所使用之拼裝車係領有車輛使用證，有高雄縣政府拼裝車輛使用
    證，及高雄縣政府九十一年九月十六日府農務字竹０９１０１６５４６５號函可
    以證（原審卷第十六頁、第十八頁），核先敘明。
(二)、該車輛使用證上所載之車輛規格為車長二四五公分、車寬二○七公分、車高一五
    ○公分，與該拼裝車查獲後，經原處分機關委託保管場人員實際丈量結果，車長
    四二三公分（軸距二四五公分）、車寬一五○公分、車高二一０公分，有原處分
    機關九一高監自字第９１６４９５６號函可參（本院卷內），兩者似有不符之處
    ，惟依高雄縣政府之前揭函件所示，受處分人所有之農用拼裝車輛其車長為二四
    五公分、車高二０七公分、車寬一五０公分，可見該車輛使用證上之車寬二○七
    公分、車高一五○公分部分，應係車高二０七公分（其中車高二一０公分與二０
    七公分部分，因只有三公分之些微差距，衡情應係測量時之誤差所致）、車寬一
    五０公分之誤載，且因其軸距之長度確係二四五公分；及依證人即高雄縣路竹鄉
    社東村長蘇金虎於原審審理中證稱：與受處分人為鄰居，伊自七十一年當選村長
    後，就曾見到受處分人使用系爭拼裝車，那輛車沒有改裝，長度也沒有改過等語
    （原審九十一年十月二十一日訊問筆錄）；因此尚難認受處分人有變更有登檢規
    格之行為存在。
(三)、又受處分人雖有將拼裝車輛行使至高雄市內之行為，但能否因此而依九十一年七
    月三日修正前之舊道路交通管理處分條例第十二條第一項第二款、第二項規定予
    以處罰鍰並沒入車輛，顯有本件應審酌之重點（按九十一年七月三日修正之道路
    通管理處罰條例第十二條係自九十一年九月一日施行，受處分人之行為時係在九
    十一年七月九日，因此，並不適用修正後之新法）。查舊道路交通管理處分條例
    第十二條第一項規定：「汽車所有人有左列行為之一者，處汽車所有人一千二百
    元以上二千四百元以下罰鍰，並禁止其行駛；二、拼裝車輛未經核准領用牌照行
    駛者」，第二項規定：「前項第二款之車輛並沒入之」，依該條款規定，應受處
    分之行為係指「拼裝車輛未經核准領用牌照行駛」，並未包括「已領用牌證而變
    更原登檢規格」及「不依原規定用途行駛」之情形在內；雖「領用臨時使用證之
    農村拼裝使用工具，限於在該縣轄區鄉村道路行駛；有使用牌證拼裝車輛，經辦
    理使用登記後，得在本縣內使用，但以載運農產品及農用必需物資為限，不得在
    縣市政府規定禁止行駛路線上行駛」，臺灣省農村拼裝運輸工據管理要點（省政
    府六十五年發布）第六點第一款、臺灣省拼裝車輛管理及取締要點（省政府七十
    二年發布）第四點及第五點第一款分別定有明文，有高雄市政府警察局交通警察
    大隊九十一年九月十六日高市警交一字第○九一○○一七○○八號函附之上開要
    點可參。但上述要點已因臺灣省政府功能業務與組織調整而自八十八年七月一日
    停止適用，此有交通部八十九年五月三日交路字第００四四六三號可參（原審卷
    第九至十一頁），因此，自無依上述要點對受處分人處分之餘地；而交通部之上
    述函件雖同時載明：「．．．為加強路交通管理，維護交通秩序，確保交通安全
    ，如該等車輛非載運農產品及農用必需品，變更原登檢規格，無繳納使用牌照稅
    或非在本縣內使用等，．．．視同無使用牌照之違規拼裝車，本部贊同．．．依
    道路交通管理處罰條例第十二條舉發沒入」，但其上述公函所示意旨顯已超出道
    路交通管理處罰條例第十二條第一項第二款範圍之規定，且該函示並非經法律授
    權而為，因此，能否據為對受處分人處分之依據，即有商榷餘地；再者，九十一
    年七月三日修正之道路交通管理處分條第十二條修正理由也載明：「臺灣省政府
    於民國七十二年訂定『臺灣省拼裝車輛管理及取締要點』加強管理及取締拼裝車
    輛，因該要點己配合臺灣省政府功能業務與組織調整，自八十入年起停止適用，
    為使該等車輛違規使用有處分之依據，爰將該取締要點沒入之規定酌整列為第一
    項第二款」（即增列「已領用牌證而變更原登檢規格」及「不依原規定用途行駛
    」之情形在內）；可見，在該條款於九十一年七月三日修正前，拼裝車「不依原
    規定用途行駛」之情形，並不在道路交通管理處分條例第十二條第一項第二款處
    分之範圍內，自不得依該條規定予以處分。
(四)、從而原審認原處分係屬不當，將原處分撤銷，而為受處分人不罰之諭知，並無不
    當，抗告意旨認原裁定為不當，請求撤銷為無理由，應予駁回。
三、據上論結，應依道路交通案件處理法第二十六條，刑事訴訟法第四百十二條，裁
    定如主文。
中    華    民    國      九十一      年      十一      月     二十六   日
                              臺灣高等法院高雄分院刑事第二庭
                                  審判長法官  林正雄
                                        法官  黃壽燕
                                        法官  黃仁松
右正本證明與原本無異。
不得再抗告。
                                  法院書記官  呂明燕
中    華    民    國      九十一      年      十一      月     二十六   日
